---
title: "Analiza działania algorytmów minimalizacji stochastycznej"
author:
- Patryk Klatka
- Szymon Twardosz
output: html_notebook
editor_options:
markdown:
wrap: sentence
---

```{r, setup, echo=FALSE, message=FALSE, warning=FALSE}
# PDF Render: output: pdf_document

# NOTE: Use code below if you can't load data files
# setwd("/path/to/project/directory")

# Include libraries
library(smoof)
library(GA)
library(ggplot2)
library(hrbrthemes)
```

## Wstęp

Tematem projektu była analiza działania algorytmów minimalizacji stochastycznej dwóch algorytmów: PRS (Pure Random Search) oraz GA (Genetic Algorithm).
Oba algorytmy zostały przetestowane na dwóch funkcjach z pakietu `smoof` z wymiarami: 2, 10, 20.
Każdy algorytm został uruchomiony 50 razy, a każde uruchomienie (budżet obliczeniowy) miało 1000 wywołań.
Każda funkcja została przetestowana na dwóch algorytmach, a wyniki zostały porównane pod kątem średnich znalezionych minimów, położenia rozkładu wyników oraz istotności statystycznej różnicy między średnim wynikiem obu algorytmów.

## Testowane funkcje

W celu przetestowania algorytmów zostały wybrane dwie funkcje z pakietu `smoof`: funkcja [Rosenbrocka](https://en.wikipedia.org/wiki/Rosenbrock_function) oraz [Rastrigina](https://en.wikipedia.org/wiki/Rastrigin_function).
Każda funkcja została wygenerowana na trzech różnych wymiarach: 2, 10, 20.
Obie badane funkcje osiągają globalne minimum [równe 0](https://en.wikipedia.org/wiki/Test_functions_for_optimization#Test_functions_for_single-objective_optimization).
Dziedziny funkcji, zgodnie z dokumentacją pakietu, wynoszą:

-   Funkcja Rosenbrocka: $x_i \in [-5,10]$ dla $i = 1, 2, \dots, n$
-   Funkcja Rastrigina: $x_i \in [-5.12,5.12]$ dla $i = 1, 2, \dots, n$

gdzie $n$ oznacza wymiar funkcji.

```{r}
# Rosenbrock function
rosenbrock_2D <- makeRosenbrockFunction(dimensions = 2L)
rosenbrock_10D <- makeRosenbrockFunction(dimensions = 10L)
rosenbrock_20D <- makeRosenbrockFunction(dimensions = 20L)

# Rastrigin function
rastrigin_2D <- makeRastriginFunction(dimensions = 2L)
rastrigin_10D <- makeRastriginFunction(dimensions = 10L)
rastrigin_20D <- makeRastriginFunction(dimensions = 20L)
```

## Stałe i funkcje pomocnicze

W celu ułatwienia analizy oraz łatwej zmiany parametrów zostały zdefiniowane stałe, oraz funkcje pomocnicze.

```{r}
# Define number of calculations for each algorithm
number_of_calculations <- 50L

loadData <- function(filename) {
  #' Loads data from file
  #'
  #' @param filename Name of the file
  #' @return Returns data from file, otherwise NULL if file does not exist

  if (file.exists(filename)) {
    return(readRDS(filename))
  }else {
    return(NULL)
  }
}

saveData <- function(data, filename) {
  #' Saves data to file
  #'
  #' @param data Data to save
  #' @param filename Name of the file
  #' @return Returns data parameter

  saveRDS(data, filename)
  return(data)
}
```

## Algorytm PRS (Pure Random Search)

Algorytm PRS (Pure Random Search - przeszukiwanie przypadkowe) oparty jest na losowaniu punktów z zadanej dziedziny. Każda współrzędna jest losowana z rozkładem jednostajnym. Po wylosowaniu zadanej liczby punktów, wyszukujemy minimum funkcji wyliczając jej wartość w wylosowanych punktach. Wynikiem algorytmu jest najmniejsza wartość funkcji.

### Implementacja

```{r}
prs_algorithm <- function(f, cost = 1000L) {
  #' Pure Random Search algorithm
  #'
  #' @param f Function to minimize (from spoof package)
  #' @param cost Number of calculations
  #' @return Returns function value

  if (!isSmoofFunction(f)) {
    stop("Function is not from smoof package.")
  }

  # Generate points
  domain_min <- getLowerBoxConstraints(f)
  domain_max <- getUpperBoxConstraints(f)

  points <- matrix(0, nrow = cost, ncol = length(domain_min))
  for (i in seq_along(domain_min)) {
    uniform_distribution_points <- runif(cost, domain_min[i], domain_max[i])
    for (j in seq_along(uniform_distribution_points)) {
      points[j, i] <- uniform_distribution_points[j]
    }
  }

  # Return minimum function value
  return(min(apply(points, 1, f)))
}
```

### Generacja danych oraz obliczenie średnich wyników algorytmu

W celu przyspieszenia działania programu wszystkie wygenerowane dane zostały zapisane do plików o rozszerzeniu rds.

```{r}
prs_rosenbrock_2D <- loadData("./data/prs_rosenbrock_2D.rds")
if (is.null(prs_rosenbrock_2D)) prs_rosenbrock_2D <- saveData(replicate(number_of_calculations, prs_algorithm(rosenbrock_2D)), "./data/prs_rosenbrock_2D.rds")
mean_prs_rosenbrock_2D <- mean(prs_rosenbrock_2D)

prs_rosenbrock_10D <- loadData("./data/prs_rosenbrock_10D.rds")
if (is.null(prs_rosenbrock_10D)) prs_rosenbrock_10D <- saveData(replicate(number_of_calculations, prs_algorithm(rosenbrock_10D)), "./data/prs_rosenbrock_10D.rds")
mean_prs_rosenbrock_10D <- mean(prs_rosenbrock_10D)

prs_rosenbrock_20D <- loadData("./data/prs_rosenbrock_20D.rds")
if (is.null(prs_rosenbrock_20D)) prs_rosenbrock_20D <- saveData(replicate(number_of_calculations, prs_algorithm(rosenbrock_20D)), "./data/prs_rosenbrock_20D.rds")
mean_prs_rosenbrock_20D <- mean(prs_rosenbrock_20D)

prs_rastrigin_2D <- loadData("./data/prs_rastrigin_2D.rds")
if (is.null(prs_rastrigin_2D)) prs_rastrigin_2D <- saveData(replicate(number_of_calculations, prs_algorithm(rastrigin_2D)), "./data/prs_rastrigin_2D.rds")
mean_prs_rastrigin_2D <- mean(prs_rastrigin_2D)

prs_rastrigin_10D <- loadData("./data/prs_rastrigin_10D.rds")
if (is.null(prs_rastrigin_10D)) prs_rastrigin_10D <- saveData(replicate(number_of_calculations, prs_algorithm(rastrigin_10D)), "./data/prs_rastrigin_10D.rds")
mean_prs_rastrigin_10D <- mean(prs_rastrigin_10D)

prs_rastrigin_20D <- loadData("./data/prs_rastrigin_20D.rds")
if (is.null(prs_rastrigin_20D)) prs_rastrigin_20D <- saveData(replicate(number_of_calculations, prs_algorithm(rastrigin_20D)), "./data/prs_rastrigin_20D.rds")
mean_prs_rastrigin_20D <- mean(prs_rastrigin_20D)
```

## Algorytm GA (Genetic Algorithm)

Algorytm genetyczny oparty jest na zjawisku ewolucji biologicznej. Na początku losowana jest pewna populacja początkowa, która zostaje poddana selekcji (ocenie). Po wyborze najlepszych osobników do reprodukcji następuje krzyżowanie genotypów, a następnie przeprowadzana jest mutacja. Po odrzuceniu najsłabszych osobników utworzone jest nowe pokolenie. Algorytm działa, dopóki nie zostanie spełniony warunek zatrzymania np. liczba pokoleń.
W projekcie została wykorzystana biblioteka `GA`, dostępna w `CRAN`, gdzie zaimplementowany jest algorytm.
Przy korzystaniu z funkcji z tej biblioteki należy funkcję, która ma być minimalizowana, przekształcić do postaci `f(x) = -f(x)`, ponieważ domyślnie funkcja biblioteczna szuka maksimum.

### Implementacja

```{r}
ga_algorithm <- function(f, cost = 1000L) {
  #' Genetic Algorithm
  #'
  #' @param f Function to minimize (from spoof package)
  #' @param cost Number of calculations
  #' @return Returns function value

  if (!isSmoofFunction(f)) {
    stop("Function is not from smoof package.")
  }

  result <- ga(type = "real-valued",
               fitness = function(x) -f(x),
               lower = getLowerBoxConstraints(f),
               upper = getUpperBoxConstraints(f),
               maxiter = cost,
               run = cost)

  return(f(result@solution))
}

```

### Generacja danych oraz obliczenie średnich wyników algorytmu

W celu przyspieszenia działania programu wszystkie wygenerowane dane zostały zapisane do plików o rozszerzeniu rds.

```{r}
ga_rosenbrock_2D <- loadData("./data/ga_rosenbrock_2D.rds")
if (is.null(ga_rosenbrock_2D))ga_rosenbrock_2D <- saveData(replicate(number_of_calculations, ga_algorithm(rosenbrock_2D)), "./data/ga_rosenbrock_2D.rds")
mean_ga_rosenbrock_2D <- mean(ga_rosenbrock_2D)

ga_rosenbrock_10D <- loadData("./data/ga_rosenbrock_10D.rds")
if (is.null(ga_rosenbrock_10D)) ga_rosenbrock_10D <- saveData(replicate(number_of_calculations, ga_algorithm(rosenbrock_10D)), "./data/ga_rosenbrock_10D.rds")
mean_ga_rosenbrock_10D <- mean(ga_rosenbrock_10D)

ga_rosenbrock_20D <- loadData("./data/ga_rosenbrock_20D.rds")
if (is.null(ga_rosenbrock_20D)) ga_rosenbrock_20D <- saveData(replicate(number_of_calculations, ga_algorithm(rosenbrock_20D)), "./data/ga_rosenbrock_20D.rds")
mean_ga_rosenbrock_20D <- mean(ga_rosenbrock_20D)

ga_rastrigin_2D <- loadData("./data/ga_rastrigin_2D.rds")
if (is.null(ga_rastrigin_2D)) ga_rastrigin_2D <- saveData(replicate(number_of_calculations, ga_algorithm(rastrigin_2D)), "./data/ga_rastrigin_2D.rds")
mean_ga_rastrigin_2D <- mean(ga_rastrigin_2D)

ga_rastrigin_10D <- loadData("./data/ga_rastrigin_10D.rds")
if (is.null(ga_rastrigin_10D)) ga_rastrigin_10D <- saveData(replicate(number_of_calculations, ga_algorithm(rastrigin_10D)), "./data/ga_rastrigin_10D.rds")
mean_ga_rastrigin_10D <- mean(ga_rastrigin_10D)

ga_rastrigin_20D <- loadData("./data/ga_rastrigin_20D.rds")
if (is.null(ga_rastrigin_20D)) ga_rastrigin_20D <- saveData(replicate(number_of_calculations, ga_algorithm(rastrigin_20D)), "./data/ga_rastrigin_20D.rds")
mean_ga_rastrigin_20D <- mean(ga_rastrigin_20D)
```

## Porównanie średnich wyników algorytmów oraz ich analiza pod kątem położenia i rozproszenia rozkładu

Dla każdej funkcji (oraz jej wymiaru) został przedstawiony histogram oraz wykres pudełkowy wyników algorytmów, w celu
analizy ich położenia i rozproszenia. Dodatkowo została zdefiniowana funkcja pomocnicza `draw_plots`.

```{r}
draw_plots <- function(prs, ga) {
  #' Draw algorithm results plots
  #'
  #' @param prs PRS algorithm results
  #' @param ga GA algorithm results
  #' @return Returns nothing, just draws plots

  # PRS Algorithm
  hist(prs, col = "yellow", xlab = "Return value of PRS Algorithm")
  boxplot(prs, col = 'yellow', ylab = "Return value of PRS Algorithm", main = "Boxplot of PRS Algorithm")

  # GA Algorithm
  hist(ga, col = "green", xlab = "Return value of GA Algorithm")
  boxplot(ga, col = 'green', ylab = "Return value of GA Algorithm", main = "Boxplot of GA Algorithm")

  # Comparison
  data <- data.frame(prs, ga)

  func <- c(rep("PRS", length(prs)), rep("GA", length(ga)))
  value <- c(prs, ga)
  data <- data.frame(func, value)
  boxplot(data$value ~ data$func, col = terrain.colors(4))
}
```

### Funkcja Rosenbrocka

#### Wymiar 2D

```{r}
draw_plots(prs_rosenbrock_2D, ga_rosenbrock_2D)
```

#### Wymiar 10D

```{r}
draw_plots(prs_rosenbrock_10D, ga_rosenbrock_10D)
```

#### Wymiar 20D

```{r}
draw_plots(prs_rosenbrock_20D, ga_rosenbrock_20D)
```

### Funkcja Rastrigina

#### Wymiar 2D

```{r}
draw_plots(prs_rastrigin_2D, ga_rastrigin_2D)
```

#### Wymiar 10D

```{r}
draw_plots(prs_rastrigin_10D, ga_rastrigin_10D)
```

#### Wymiar 20D

```{r}
draw_plots(prs_rastrigin_20D, ga_rastrigin_20D)
```

## Analiza istotności statystycznej różnicy między wynikami algorytmów

W tej sekcji została przeprowadzona analiza istotności statystycznej różnicy między wynikami algorytmów.
Ze względu na liczbę powtórzeń (w naszym przypadku wykonano algorytm 50 razy) założono,
że rozkład średniej może być sensownie przybliżony przez rozkład normalny $N(m,\sigma)$.
W związku z powyższą obserwacją, został wykorzystany [test t-Studenta dla dwóch niezależnych próbek](https://en.wikipedia.org/wiki/Student%27s_t-test#Independent_two-sample_t-test), który miał na celu ocenienie hipotezy
$H_0: \overline{X_1} = \overline{X_2}$ (średnie wyniki algorytmów są równe) wobec hipotezy alternatywnej $H_1: \overline{X_1} \neq \overline{X_2}$
dla poziomu istotności $\alpha = 0.05$.


W tym celu wykorzystano funkcję `run_t.test` opartej na funkcji `t.test`, która jako argumenty przyjmuje ona dwie próbki (wyniki algorytmu PRS i GA), etykiety zestawów danych
oraz parametr `mu`, który jest równy różnicy między średnimi (w naszym przypadku równy 0).

```{r}
run_t.test <- function (data_x, data_y, mu=0, alpha=0.05, label_1 = "x", label_2 = "y") {
  #' Runs t-test on two data sets
  #'
  #' @param data_x First data set
  #' @param data_y Second data set
  #' @param mu Mean value
  #' @param alpha Significance level
  #' @param label_1 Label for first data set
  #' @param label_2 Label for second data set
  #' @return Returns t-test result

  test <- t.test(data_x, data_y, mu=mu, alternative="two.sided", conf.level=1-alpha)

  p_value <- test$p.value
  if (p_value <= alpha) {
    hypothesis_analysis_result <- "Conclusion: hypothesis is false, because p_value <= alpha"
  }else{
    hypothesis_analysis_result <- "Conclusion: not enough information if hypothesis is false, because p_value > alpha"
  }

  cat(sep = "",
      "t = ", test$statistic, '\n',
      "df = ", test$parameter, '\n',
      "p-value = ", test$p.value, '\n',
      "hypothesis: true difference in means is equal to ", mu, '\n',
      "alternative hypothesis: true difference in means is not equal to ", mu, '\n',
      attr(test$conf.int, "conf.level")*100, " percent confidence interval: [", test$conf.int[1],", ", test$conf.int[2], "]\n",
      "sample estimates:", '\n',
      "   mean of ", label_1, " = ", test$estimate[1], '\n',
      "   mean of ", label_2, " = ", test$estimate[2], '\n',
      '\n',
      hypothesis_analysis_result
  )
}
```


### Funkcja Rosenbrocka

#### Wymiar 2D

```{r}
run_t.test(prs_rosenbrock_2D, ga_rosenbrock_2D, label_1 = "PRS algorithm result", label_2 = "GA algorithm result")
```

#### Wymiar 10D

```{r}
run_t.test(prs_rosenbrock_10D, ga_rosenbrock_10D, label_1 = "PRS algorithm result", label_2 = "GA algorithm result")
```

#### Wymiar 20D

```{r}
run_t.test(prs_rosenbrock_20D, ga_rosenbrock_20D, label_1 = "PRS algorithm result", label_2 = "GA algorithm result")
```

### Funkcja Rastrigina

#### Wymiar 2D

```{r}
run_t.test(prs_rastrigin_2D, ga_rastrigin_2D, label_1 = "PRS algorithm result", label_2 = "GA algorithm result")
```

#### Wymiar 10D

```{r}
run_t.test(prs_rastrigin_10D, ga_rastrigin_10D, label_1 = "PRS algorithm result", label_2 = "GA algorithm result")
```

#### Wymiar 20D

```{r}
run_t.test(prs_rastrigin_20D, ga_rastrigin_20D, label_1 = "PRS algorithm result", label_2 = "GA algorithm result")
```

#### Analiza wyników

Algorytm PRS (Pure Random Search) i algorytm genetyczny (GA) działają poprawnie na wygenerowanych zbiorach danych.
Obydwa algorytmy dążą do uzyskania minimalnej wartości optymalizowanej funkcji.
Natomiast lepiej z tym zadaniem radzi sobie algorytm genetyczny.

Dla funkcji 2D (przy budżecie 1000 wywołań) średnia osiągana wartość jest rzędu 10\^-8 (funkcja Rastrigina) lub 10\^-5 (funkcja Rosenbrocka).
Podczas gdy średnia drugiego algorytmu wynosi aż 1.7 (funkcja Rastrigina) oraz 0,6 (funkcja Rosenbrocka).

Dla większej ilości wymiarów (tj. 10,20) nadal obserwujemy przewagę algorytmu GA nad PRS.
Tutaj również algorytmy uzyskały lepsze wyniki dla funkcji Rastrigina (różniły się one o rząd/rzędy wielkości) niż dla funkcji Rosenbrocka.

Szczegółowe informacje dotyczące średnich dla poszczególnych wywołań funkcji oraz minimalnej uzyskanej wartości znajdują się poniżej.

##### Algorytm (GA) - średnie wyniki

| Wymiar | Rastrigin    | Rosenbrock   |
|--------|--------------|--------------|
| 2      | 8.741563e-08 | 2.026331e-05 |
| 10     | 0.002755626  | 5.952174     |
| 20     | 0.324142     | 39.86294     |

##### Algorytm (PRS) - średnie wyniki

| Wymiar | Rastrigin | Rosenbrock |
|--------|-----------|------------|
| 2      | 1.701016  | 0.6033034  |
| 10     | 86.10899  | 28555.61   |
| 20     | 226.0245  | 305825.3   |
